臺灣彰化地方法院民事判決
105年度建字第32號
原      告  銘翔石業有限公司

法定代理人  魏裕峰  
訴訟代理人  王銘助律師
複代理人    蔡碩毅  
被      告  國倉資源開發股份有限公司

法定代理人  陳宣任  
訴訟代理人  陳鎮律師  
上列當事人間請求給付工程款事件，本院於民國111年4月7日言
詞辯論終結，判決如下：
    主  文
原告之訴及假執行之聲請均駁回。
訴訟費用由原告負擔。
    事實及理由
壹、程序事項：
    本件原告經合法通知，未於最後言詞辯論期日到場，且核無
    民事訴訟法第386條各款所列情形，爰依被告之聲請，由其
    一造辯論而為判決。然原告於之前已為辯論，並業已檢附相
    關證據提出多份書狀在案，依法本院仍一併予以斟酌之。
貳、實體事項：
  一、原告未於最後言詞辯論期日到場，惟依其歷次言詞辯論期
      日到庭之陳述及書狀主張：
　  ㈠伊於民國103年4月22日承包被告所承攬臺灣彰化地方法院
      遷建辦公廳新建工程之放樣（含繪圖）及管理/0運費/吊
      料（含石材）/五金繫件全部5mm-sus304（擴孔釘百密得M
      8-sus316）等工程（下稱系爭工程），兩造並簽訂工班承
      攬合約書（下稱系爭合約），總工程款新臺幣（下同）38
      ,323,793元，數量如有增減，按照實際數量結算。而伊業
      於105年2月間依約完成所承做工作並交付被告，且經業主
      （即訴外人內政部營建署）驗收完畢。
　  ㈡系爭工程依實際施作數量計算，被告應給付伊63,184,966
      元（元以下四捨五入，下同；原告主張之數量及金額詳如
      附表編號C4欄所示），然被告僅實際支付原告39,921,760
      元，並寄發電子郵件給原告，自行認定工程款僅41,601,4
      11元，之後即未支付其餘工程款，尚積欠原告工程尾款共
      計21,583,555元迄今尚未給付。伊幾經催告被告給付上開
      工程款，被告均置之不理，至今遲未給付，爰依法提起本
      訴等語。
　  ㈢並聲明：1.被告應給付原告21,583,555元，及自起訴狀繕
      本送達被告之翌日起至清償日止，按週年利率5%計算之利
      息。2.願供擔保，請准宣告假執行。
  二、被告辯稱：
　  ㈠如附表所示編號1、2、4、8至10、13、14、16至19、23、2
      5、27、33、34與37至42等工程施工項目，伊就原告主張
      數量與工程款金額不爭執。
　  ㈡就兩造爭執之項目：
　　  ⒈如附表所示編號3、5、28至32、35、43等工程施工項目
        ，應如經鑑定人台灣區石礦製品工業同業公會石材鑑定
        委員會（下稱石礦公會）鑑定後之數量。
　　  ⒉就鑑定人未判斷、原告仍爭執之項目，即如附表所示編
        號6、7、11、12、15、20、21、22、24、26與36等項目
        ，因數量差異相對較小，為促進訴訟，伊可依原告主張
        數量核算。
　  ㈢就上開數量核算，系爭工程應給付原告之工程款應為40,39
      2,557元（含稅）。因伊實際給付原告之總額為41,918,87
      4元，高於前開數額，故原告請求被告應再給付工程款並
      無理由。
　  ㈣縱原告仍有可資請求之金額，伊亦得主張3,263,989元抵銷
      ：
　　　⒈因原告施工不慎、放樣錯誤等原因，致石材須補料，伊
        就該部分出料，受有1,787,031元補料費之損害。
　　　⒉依系爭合約應由原告負擔之吊料、移料費用，伊替原告
        墊付597,900元。
　　　⒊依系爭合約應由原告負擔之美容費用，伊替原告墊付879
        ,058元等語。
　  ㈤並聲明：1.原告之訴及假執行之聲請均駁回。2.如受不利
      之判決，願供擔保請准宣告免為假執行。 
  三、本院之判斷：
　  ㈠系爭工程原告施作數量與工程款金額：
　　  ⒈按當事人主張之事實，經他造於準備書狀內或言詞辯論
        時或在受命法官、受託法官前自認者，無庸舉證，民事
        訴訟法第279條第1項定有明文。復按當事人已積極的明
        白表示「對於他造主張之事實不爭執」，即係民事訴訟
        法第279條第1項所定之自認（最高法院90年度台上字第
        1972號判決、110年度台上字第1592號判決要旨參照）
        。查兩造就附表所示編號1、2、4、8至10、13、14、16
        至19、23、25、27、33、34與37至42等工程項目施工數
        量不爭執（本院卷2第72頁至第74頁、第144頁）；嗣後
        被告於110年11月4日言詞辯論期日當庭表示就附表所示
        編號6、7、11、12、15、20、21、22、24、26與36等項
        目原告所主張施工數量亦不爭執（本院卷3第75頁背面
        ）。從而上開施工項目數量業經被告自認，依民事訴訟
        法第279條第1項規定，原告無庸舉證，本院應納入判決
        基礎。
　　  ⒉除上揭兩造不爭執之施工項目外，就附表所示編號3、5
        、28至32、35、43等項目，業經鑑定人石礦公會鑑定原
        告實際施作數量如附表編號D1欄各該項目所示（另參本
        院卷3第56頁至第58頁）。
　　  ⒊原告指摘：石礦公會於109年10月19日先檢送核算報告（
        下稱甲鑑定報告，本院卷2第185頁至第187頁），嗣後
        於110年9月1日復檢送核算報告（下稱乙鑑定報告，本
        院卷3第56頁至第58頁），兩者數量差距過大云云，對
        此經鑑定人石礦公會指定洪肇隆至本院陳述鑑定意見略
        以：⑴第1次鑑定（即甲鑑定報告），是依據圖面的展開
        圖與斷面圖做每一個編號數量計算，計算結果發現有幾
        項為0，因為找不到該項目，但是我把該數量放在原始
        編號3及5項下；⑵之後接到法院所附圖面，經核對後發
        現其計算方式與一般工程計算方式差距很大，主要是在
        飛簷的計算認定，一般工程的計算方式是以平板及弧板
        的材數與線板的米數的長度做工程數量之計算，但本案
        是平板、弧板、線板全部加在一起。故第2次鑑定（即
        乙鑑定報告），因已經確定原始編號28、29、30、35飛
        簷的位置，並以整組計算飛簷，所以將第1次鑑定原先
        歸於原始編號3平板及5弧板項目數量扣除，分別歸入各
        該飛簷項下，因此兩次鑑定之數量會有上開之差異等語
        （本院卷3第154頁背面至第156頁）。考諸甲鑑定報告
        中部分鑑定項目因受限於鑑定資料，無法確定數量而記
        載為0，經本院向內政部營建署調取系爭工程驗收資料
        、工程設計及竣工圖說（本院卷3第41頁、外放卷），
        並將相關資料一併檢送鑑定人補充鑑定（本院卷3第51
        頁、第52頁）後，鑑定人遂得以確定原告所施作各項目
        飛簷數量，並經鑑定人石礦公會指定洪肇隆至本院陳述
        鑑定意見如上，經核鑑定過程與方法並無不當之處，鑑
        定意見足堪憑採。
　　  ⒋依據附表所示原告施作系爭工程各項數量、單價，計算
        工程款金額應為41,110,682元（含稅，附表編號D4欄總
        價）。
　  ㈡又查原告已收受被告所給付之工程款金額為41,918,874元
      乙節，業經原告111年1月6日言詞辯論期日當庭所自認（
      本院卷3第154頁及背面）；該金額已經高於前揭原告所施
      作系爭工程款金額41,110,682元，從而原告主張被告尚應
      給付工程款，洵屬無據。
　  ㈢又本院既未認同原告請求被告給付工程款之主張，則關於
      被告所提之抵銷抗辯自無庸審酌。      
  四、綜上所述，原告請求被告應給付21,583,555元，及自起訴
      狀繕本送達被告之翌日起至清償日止，按週年利率5%計算
      之利息，為無理由，應予駁回。
  五、又原告之訴既經駁回，其所為假執行之聲請即失所附麗，
      爰併予駁回。
  六、本件事證已臻明確，兩造其餘攻擊防禦方法及證據，經核
      與判決結果不生影響，爰不予調查及一一論列，併此敘明
      。至於原告聲請調查被告與其上包高立營造股份有限公司
      （下稱高立營造）間工程資料云云（本院卷3第75頁背面
      ），惟查本件原告施作系爭工程各項目數量及金額，或經
      兩造所不爭執，或經本院囑託礦石公會鑑定綦詳，事證已
      明，因認無調查之必要，末此說明。
  七、據上論結，本件原告之訴為無理由，依民事訴訟法第385
      條第1項、第78條，判決如主文。
中　　華　　民　　國　　111 　年　　4 　　月　　29　　日
                  民事第一庭    法　官  徐沛然　
以上正本係照原本作成。
如對判決上訴，應於判決送達後20日內向本院提出上訴狀。如委
任律師提起上訴者，應一併繳納上訴審裁判費。
中　　華　　民　　國　　111 　年　　4 　　月　　29　　日
                                書記官  游峻弦
附表